臺灣桃園地方法院刑事判決　　　　　　　　　　　　九十二年度訴字第一六四九號
　　公　訴　人　臺灣桃園地方法院檢察署檢察官
　　被　　　告　甲○○
　　指定辯護人　本院公設辯護人丁○○
右列被告因違反毒品危害防制條例案件，經檢察官提起公訴（九十年度偵字第一五二
０七號），本院判決如左：
    主  文
甲○○未經許可，寄藏可發射子彈具有殺傷力之改造玩具手槍，處有期徒刑壹年參月
，併科罰金新台幣伍萬元，罰金如易服勞役，以銀元參佰元即新台幣玖佰元折算壹日
；扣案之仿ＢＥＲＥＴＴＡ廠半自動手槍製造之改造玩具手槍壹支（槍枝管制編號0
000000000，含彈匣一個）、改造子彈貳顆，均沒收。
被訴意圖販賣而持有第一級毒品罪及持有第二級毒品罪部分均無罪。
    事  實
一、甲○○（綽號「春風」）明知未經主管機關許可，不得無故持有或寄藏具有殺傷
    力之槍、彈，竟於民國九十年八月底至九月初間的某日，在其當時位於臺中市○○路○段一二二號五樓之五租屋處，未經許可，即受真實姓名、年籍均不詳，綽
    號「阿順」之成年男子所託，為之寄藏具殺傷力之由仿ＢＥＲＥＴＴＡ廠半自動
    手槍製造之金屬玩具手槍改造成之手槍一支（槍枝管制編號000000000
    0號，含彈匣一個）、改造子彈三顆、土造子彈一顆，及二顆不具殺傷力之改造
    子彈（欠缺底火、火藥），而將之藏放於該租屋處客廳內之電視櫃下方的抽屜裡
    。嗣於九十年九月十一日下午五時許，臺中縣警察局豐原分局刑事組警員查獲因
    毒品案件遭通緝之黃順清，黃順清向承辦警員檢舉綽號「春風」之甲○○及其女
    友擁有非法槍械及販賣毒品（所涉毒品部分詳如後述），經警帶同黃順清前往臺
    中市○○路○段與青海路附近埋伏指認，於同日晚上十時許，在臺中市○○路○
    段與青海路路口攔查到甲○○的女友丙○○，經警表明攔查目的及逮捕之意，後
    得知甲○○租屋於臺中市○○路○段一二二號五樓之五，丙○○身上有該處之鑰
    匙，警員乃要求丙○○帶路前往，並會同該棟大樓之警衛謝文璁前往甲○○之租
    屋處，於同晚十時三十分許，在甲○○之前揭租屋處客廳內之電視櫃下方的抽屜
    裡查獲改造玩具手槍一支、改造子彈五顆、土造子彈一顆及大麻一包，並在客廳
    內查獲海洛因四包。
二、案經臺灣臺中地方法院檢察署檢察官自動檢舉簽分後，呈請臺灣高等法院檢察署
    令轉桃園地方法院檢察署檢察官偵查起訴。
    理  由
壹、有罪（未經許可而寄藏槍、彈）部分：
一、訊據被告甲○○對於右揭犯罪事實，固坦承於前揭時、地為警查獲之槍枝及子彈
    等物品均為真實姓名、年籍不詳，綽號「阿順」之成年男子所寄放，惟矢口否認
    有何未經許可寄藏改造玩具槍及子彈之犯行，辯稱：扣案之改造玩具槍及子彈是
    一個綽號叫「阿順」的人在九十年八月底或九月初時，拿到伊惠來路的住處給伊
    寄放，外面用塑膠袋包裝著，從外面看不出來是槍枝，塑膠袋不是透明的，好像
    是紅色的還是什麼顏色，從外面看不出來裡面是什麼東西，「阿順」跟伊說放幾
    天就會過來拿，結果伊也不知道是槍彈云云。經查：
  (一)本案緣自九十年九月十一日十七時許，臺中縣警察局豐原分局刑事組警員在豐原
    市○○路六九七號前，查獲因違反毒品危害防制條例、偽造貨幣等案件遭通緝之
    黃順清，黃順清向警員檢舉綽號「春風」之被告甲○○及其女友擁有非法槍械及
    販售毒品，柯敏允、張文洋等警員共八至十人遂帶同黃順清前往臺中市○○路與
    青海路口埋伏指認，於同日晚上十時許，在臺中市○○路○段與青海路路口攔查
    到經黃順清指認特徵相符的「春風」的女友丙○○，得知被告租屋於臺中市○○
    路○段一二二號五樓之五，丙○○身上有該處之鑰匙，警方即要求丙○○帶同前
    往，再會同該大樓管理員謝文璁至被告甲○○之租屋處，在該址客廳茶桌下罐子
    內查獲海洛因四小包，在電視櫃下方抽屜查獲到改造手槍一支、改造子彈五顆（
    其中二顆欠缺底火、火藥而認無殺傷力）、土造子彈一顆、大麻等物，此業據證
    人柯敏允警員於本院九十三年二月二十六日審理時結證在卷，核與證人乙○○○○於本院九十三年三月二十四日審理時所證述之情節相符，並有臺中縣警察局豐
    原分局刑事組所製作之黃順清警詢筆錄附卷可稽（見院卷第一二三頁背面第七行
    以下）。而被告對於前開毒品海洛因四小包、改造手槍一支、改造子彈五顆、土
    造子彈一顆及大麻等物，係警方於前揭時間，在其前揭租屋處內所查獲一節亦不
    否認，堪認此等事實為真。
  (二)前揭毒品海洛因四小包及大麻，經送法務部調查局鑑驗結果：送驗白粉標示Ｈ（
    ＋）者四包均含第一級第六項毒品海洛因成分，合計淨重八九．七五公克（包裝
    重五．八八公克），純度百分之二六．五０，純值淨重二三．七八公克；送驗煙
    草兩包均含有第二級第二四項毒品大麻成分，煙草重八．五五公克（包裝重一．
    七七公克），有法務部調查局鑑定通知書二紙附卷可稽（見臺中地檢署九十一年
    度偵字第七五三七號第十八、十九頁）。而扣案之改造手槍一支與改造子彈五顆
    、土造子彈一顆經送內政部警政署刑事警察局鑑驗，鑑驗結果：「一送鑑改造手
    槍壹枝（獲案槍枝管制編號0000000000），認係由仿ＢＥＲＥＴＴＡ
    廠半自動手槍製造之金屬玩具手槍更換土造金屬槍機及已貫通之土造金屬槍管改
    造而成，機械性能良好，可供擊發子彈使用，認具殺傷力。二送鑑改造子彈陸顆
    ，鑑驗如下：(1)貳顆，認均係玩具槍用金屬彈殼加裝直徑約八．一ｍｍ金屬彈頭
    組合而成，惟欠缺底火、火藥，認均不具殺傷力。(2)參顆，認均係由玩具槍用金
    屬彈殼加裝直徑約八．一ｍｍ金屬彈頭而成，採樣壹顆試射，可擊發，認具殺傷
    力。(3)壹顆，認係土造子彈，直徑約六．一ｍｍ金屬彈頭，經實際試射，可擊發
    ，認具殺傷力。」，有九十年九月二十七日刑鑑字第九００一三四號內政部警政
    署刑事警察局鑑驗通知書乙紙附卷可稽（見臺中地檢署九十年偵字第一六七二三
    號第二十六頁），堪認本案查獲者為第一級毒品海洛因、第二級毒品大麻，改造
    手槍一支及六顆子彈中之四顆均具有殺傷力，屬槍砲彈藥刀械管制條例所管制之
    槍、彈無誤。
  (三)依前所述，本案係警方依案外人黃順清之檢舉而攔查到證人即被告之女友丙○○
    ，經證人丙○○帶同到被告當時之租屋處，於證人即該棟大樓之警衛謝文璁在場
    下開啟被告住處之大門，進入屋內搜查後而查獲前揭毒品及槍、彈，則警方在未
    查獲被告前，因攔查被告之女友丙○○後，在無任何證據足以證明有何情況急迫
    下，即由非居住於被告租屋處之丙○○（此業據被告及證人丙○○供述在卷）帶
    同至被告之租屋處搜查，並扣押本案毒品及槍彈，則本件所應先探究者，乃警察
    對於證人丙○○之逮捕（按指使用強制力，強行限制被拘捕人短暫之身體自由）
    是否合法？查扣本案毒品及槍彈究是經由「臨檢」或「搜索」程序（因依臺中縣
    警察局豐原分局刑事案件報告書記載查獲經過係「臨檢查獲」）？如為搜索，警
    察之搜索程序是否合法？如搜索程序不合法，則經違法搜索取得之第一級毒品海
    洛因、第二級毒品大麻及改造玩具手槍、具殺傷力子彈四顆有無證據能力，法院
    得否採為被告有罪判決之證據？
    1.查臺中縣警察局豐原分局刑事組警員雖係根據案外人黃順清之指證而攔查證人
      丙○○，但警員並未在證人丙○○之身上查獲任何毒品或違禁物品，亦無積極
      之事實足認丙○○犯罪嫌疑重大，且有逃逸或逃亡之虞，此時警員即不得逕行
      拘提丙○○，亦不得逮捕丙○○，然本案警員在無拘票及刑事訴訟法第八十八
      條之一第一項所定各款情形而情況急迫下，竟強行限制丙○○之身體自由（雖
      證人張文洋於本院九十三年三月二十四日審理時證稱：當時沒有逮捕丙○○，
      是以盤查的方式云云，然警方於盤問丙○○後並沒有讓丙○○離開【此已據證
      人張文洋證述在卷，見本院九十三年三月二十四日審理筆錄第十二頁】，並帶
      同丙○○前往前揭被告之租屋處，實際上已強行限制丙○○之身體自由），其
      逮捕自屬違法。
    2.本案警員違法逮捕證人丙○○後，是否得逕由證人丙○○帶往被告位於臺中市
      ○○路○段一二二號五樓之五租屋處「臨檢」（依臺中縣警察局豐原分局刑事
      案件報告書記載查獲經過係「臨檢查獲」）或「搜索」，亦非無疑！而查警察
      機關執行勤務時所謂之「臨檢」，依警察勤務條例第十三條第三款規定，指警
      察機關於公共場所或指定處所、路段，由勤服人員擔任臨場檢查或路檢，執行
      取締、盤查及有關法令賦予之勤務，屬警察勤務方式之一，且警察人員執行場
      所之臨檢勤務，參酌司法院大法官會議釋字第五三五號解釋意旨，限於已發生
      危害或依客觀、合理判斷易生危害之處所、交通工具或公共場所為之，並應遵
      守比例原則，不得逾越必要程度，臨檢進行前，應對在場者告以實施之事由，
      及出示證件表明其為執行人員之身分，始無悖於維護人權之憲法意旨；此與刑
      事訴訟法第一百三十一條第一項第三款（九十年一月十二日修正公布前後之規
      定相同）有關緊急搜索權之規定，司法警察或司法警察官有事實足信有人在內
      犯罪而情形急迫者，雖無搜索票，亦得逕行搜索之情形有別，不容混淆，此有
      最高法院九十一年台上字第五三五號判決要旨可供參照。本案臺中市○○路○
      段一二二號五樓之五為被告甲○○之租屋處，非屬警察勤務例第十一條第三款
      所規定之「公共場所或指定處所、路段」，警察為查獲有關被告甲○○及其女
      友擁有槍枝、子彈及販賣毒品之證物而前往該處蒐證，顯已非「臨檢」或「盤
      查」，而屬「搜索」（按搜索乃為發現被告或犯罪證據物件，及可得沒收之物
      ，對於第三人之身體、物件及住宅或其他處所，施以搜索檢查之強制處分）無
      誤。
    3.又警察既係在臺中市○○路與青海路路口違法逮捕證人丙○○，則其得否在未
      聲請搜索票之情形下（本案未聲請搜索票一節，業據證人張文洋於本院九十三
      年三月十四日審理時結證在卷，且綜觀全案卷證資料，亦未發現有何聲請搜索
      票之紀錄），逕行前往臺中市○○路三段一二二號五樓之五被告租屋處搜索，
      亦即搜索否合法？經查：
      (1)依現行刑事訴訟法第一百三十條規定，司法警察逮捕犯罪嫌疑人時，得逕行
        搜索之處所僅限於該犯罪嫌疑人「立即可及之處所」（此即為一般所稱之「
        附帶搜索」），本案證人丙○○非經警方之合法逮捕或拘提，已不符刑事訴
        訟法第一百三十條所定之附帶搜索之要件，且丙○○被查獲之地點既非「臺
        中市○○路○段一二二號五樓之五」，警方逕對該處搜索，亦超越「附帶搜
        索」之範圍，均難認係合法之附帶搜索。又現行刑事訴法第一百三十一條第
        一項規定，司法警察於無搜索票，得逕行搜索住宅或其他處所之情形以因
        逮捕被告、犯罪嫌疑人或執行拘提、羈押，有事實足認被告或犯罪嫌人確實
        在內者，因追躡現行犯或逮捕脫逃人，有事實足認現行犯或脫逃人確實在
        內者，有明顯事實足信為有人在內犯罪而情形急迫者為限，司法警察應於
        執行後三日內報告該管檢察署檢察官及法院。如前所述，本案警員據係依案
        外人黃順清檢舉被告及其女友擁有槍枝、子彈及販賣毒品，而帶同證人黃順
        清前往前揭查獲地點埋伏指認，難認有前開法條所示之情形緊迫而得無令狀
        搜索（即一般所稱之緊急搜索）之可言，故本案之搜索非係「附帶搜索」或
        「緊急搜索」應可堪認定。
      (2)證人乙○○○○於本院九十三年三月二十四日審理時，證稱渠等係由丙○○
        帶同至臺中市○○路○段一二二號五樓之五屋內蒐證，意即渠等係經過丙○○同意而搜索該處所，然證人丙○○為警違法逮捕後，其意思決定之自由已
        受拘束，其是否有拒絕同意之能力已非無疑！又警方拘捕丙○○後欲至前述
        處所搜索，其搜索之結果自必不利於丙○○，雖至愚之人亦不會同意警方之
        搜索以取得對自己不利之證據，是實難相信丙○○係出於自願性之同意而帶
        警方進入該處搜索。而按「同意搜索」固為經於九十年七月一日新增訂施行
        之刑事訴訟法第一百三十一條之一所明文規定，然法條已明文規定：「搜索
        ，經受搜索人出於自願性同意者，得不使用搜索票。但執行人員應出示證件
        ，並將其同意之意旨記載於筆錄」，故是否為同意搜索即應以筆錄是否記載
        為斷。本案經詳觀全案卷證資料，並無證人丙○○同意搜索被告前揭租屋處
        之記載，且臺中縣警察局豐原分局刑事案件報告書明確記載查獲經過係「臨
        檢查獲」，是本案非屬「同意搜索」甚為明確。
      (3)又證人乙○○○○於本院九十三年三月二十四日審理時，雖證稱本案好像是
        報請臺中地檢署詹漢山檢察官辦理，當時查獲丙○○的時候，檢察官有到場
        等語，惟查刑事訴訟法於九十年一月十二日已經總統公布刪除第一百二十九
        條有關檢察官親自搜索得不用搜索票之規定，並增訂第一百二十八條之一，
        該條第一項、第二項明文規定：「偵查中檢察官認有搜索之必要者，除第一
        百三十一條第二項所定情形外，應以書面記載前條第二項各款之事項，並敘
        述理由，聲請該管法院核發搜索票。司法警察官因調查犯罪嫌疑人犯罪情形
        及蒐集證據，認有搜索之必要時，得依前項規定，報請檢察官許可後，向該
        管法院聲請核發搜索票。」，並自同年七月一日起施行。是於本案搜索時縱
        有檢察官在場，然無刑事訴訟法第一百三十一條第一、二項所列之情形，檢
        察官未經向法院聲請核發搜索票，仍不得逕行搜索。本案如前所述，既非「
        附帶搜索」、「緊急搜索」或「同意搜索」，故認本案警員搜索前揭臺中市
        ○○路○段一二二號五樓之五被告之租屋處係違法搜索。
    4.再應審究者，乃本案警察違法搜索所扣押之第一級毒品海洛因、第二級毒品大
      麻、改造手槍及具殺傷力之改造子彈等物有無證據能力：
      (1)按刑事訴訟，係以確定國家具體之刑罰權為目的，為保全證據並確保刑罰之
        執行，於訴訟程序之進行，固有許實施強制處分之必要，惟強制處分之搜索
        、扣押，足以侵害個人之隱私權及財產權，若為達訴追之目的而漫無限制，
        許其不擇手段為之，於人權之保障，自有未周，故基於維持正當法律程序、
        司法純潔性及抑止違法偵查之原則，實施刑事訴訟程序之公務員不得任意違
        背法定程序實施搜索、扣押；至於違法搜索扣押所取得之證據，若不分情節
        ，一概以程序違法為由，否定其證據能力，從究明事實真相之角度而言，難
        謂適當，且若僅因程序上之瑕疵，致使許多與事實相符之證據，無例外地被
        排除而不用，例如案情重大，然違背法定程序之情節輕微，若遽捨棄該證據
        不用，被告可能逍遙法外，此與國民感情相悖，難為社會接受，自有害於審
        判之公平正義，因此，對於違法搜索所取得之證據，為兼顧程序正義及發現
        實體真實，應由法院於個案審理中，就個人基本人權之保障及社會安全之維
        護，依比例原則及法益權衡原則，予以客觀之判斷，亦即應就(一)違背法定程
        序之程度。(二)違背法定程度時之主觀意圖（即實施搜索扣押之公務員是否明
        知違法並故意為之）。(三)違背法定程序時之狀況（即程序之違反是否有緊急
        或不得已之情形）。(四)侵害犯罪嫌疑人或被告權益之種類及輕重。(五)犯罪所
        生之危險或實害。(六)禁止使用證據對於預防將來違法取得證據之效果。(七)偵
        審人員如依法定程序，有無發現該證據之必然性。(八)證據取得之違法對被告
        訴訟上防禦不利益之程度等情狀予以審酌，以決定應否賦予證據能力。此有
        最高法院九十二年台上字第二五七四號判決要旨參照，亦為我國刑事訴訟法
        在九十二年二月六日新增訂第一百五十八條之四（除法律另有規定外，實施
        刑事訴訟程序之公務員違背法定程序取得之證據，其有證據能力之認定，應
        審酌人權保障及公共利益之均衡維護）之立法理由。
      (2)本案如前所述，警員違法逮捕證人丙○○後，竟在明知無何緊急之情況下，
        帶同證人丙○○前往被告位於臺中市○○路○段一二二號五樓之五租屋處，
        逕對被告之住處為違法搜索，其程序確有明顯且重大之瑕疵，且已嚴重侵害
        被告之隱私權，對人權已構成侵害。本院再審酌左列各點及前揭最高法院判
        決意旨，認本案所扣押之第一級毒品海洛因四包、大麻並無證據能力；改造
        之槍枝及具傷殺力之改造子彈四顆具證據能力：
        本案所查獲之第一級毒品海洛因四包合計淨重雖為八九．七五公克，然其
          純度僅有百分之二六．五０，純值淨重僅二三．七八公克，查獲之煙草兩
          包亦僅重八．五五公克，數量均僅不大，被告又稱係為供己施用而持有，
          而施用毒品乃為自戕行為，對他人尚無危害，且查無積極證據足以證明被
          告有意圖販賣而持有（詳如後述），自難認對社會公共利益會造成任何之
  侵害；又本件被告未曾自白其販賣毒品，且亦無他人指陳向被告購買毒品
          ，故並無被告散播毒品之證明。警方以違法手段取得前揭毒品，其不僅手
          段不當，且更侵害丙○○之人身自由及被告之居住自由，比較被告持有前
          揭毒品對社會之侵害及危險與警方違法搜索所造成之權利侵犯，本院認應
          將經違法搜索而取得之毒品在證據中予以排除，以免警方再以相同之方式
          侵害人民之權益，藉以抑制違法偵查，故認本案經違法搜索所得之海洛因
          、大麻均無證據能力。
        本案查獲之改造玩具手槍及子彈對於社會治安所可能產生之危害則甚鉅，
          槍彈加於人身，極易造成傷亡，且持以恐嚇，亦足對被害人造成極大之心
          理威脅，足以對社會公共利益造成顯而易見的危險，毒品之散播則存在於
          使用者間，對於未沾染之人常不覺其惡害；惟非法槍彈，人人聞之色變，
          其加害對象復可能為社會上之任何一人，故其對社會治安之危害尚在毒品
          之上，在衡量社會公共利益與私人利益所遭受侵害的比例和法益權衡下，
          認扣案之改造玩具手槍及子彈均具有證據能力，得採為本案認定犯罪事實
          之證據。
  (四)如前所述，本案於被告前揭租屋處所扣案之改造手槍一把與改造子彈五顆、土造
    子彈一顆，經送內政部警政署刑事警察局鑑驗結果：認改造玩具手槍具殺傷力，
    改造子彈二顆及土造子彈一顆均具殺傷力；被告未經許可而受真實姓名、年籍均
    不詳，綽號「阿順」之成年男子所託，將之寄藏於其前揭租住處，其未經許可，
    寄藏可發射子彈具有殺傷力之改造玩具手槍及子彈之行為，已屬明確。雖被告辯
    稱：扣案之改造玩具槍及子彈是一個綽號叫「阿順」的人在九十年八月底或九月
    初時，拿到伊惠來路的住處給伊寄放，外面用塑膠袋包裝著，從外面看不出來是
    槍枝，塑膠袋不是透明的，好像是紅色的還是什麼顏色，從外面看不出來裡面是
    什麼東西，「阿順」跟伊說放幾天就會過來拿，結果伊也不知道是槍彈云云，惟
    證人即查獲槍枝的員警張文洋於本院九十三年三月二十四日審理時，證稱：扣案
    的改造玩具手槍、子彈是在臺中市○○路○段一二二號五樓之五電視櫃下方的抽
    屜找到的，槍枝是以類似便利超商那種的塑膠袋包著等語；衡之常情，該把改造
玩具手槍既是用一般購物用的塑膠袋包裝著，從包裝袋之外觀觀察，應即可明顯
    看出其形狀，被告稱其不知為槍彈，實不可信；且槍枝及子彈是違禁物，均屬取
    得不易之貴重東西，若非是非常熟識信任的朋友，豈有可能把槍枝及子彈隨意放
    陌生人家中？被告對於他人寄放何物品又豈有未加聞問之可能？況依被告所辯之
    情，「阿順」寄放該槍、彈已有十日以上的時間，被告於此段時間豈有不追問該
    袋內為何物，或甚至打開查看之可能？是被告所顯與常理有違，其所辯不知手槍
    及子彈云云，顯係卸責之詞，不足採信。
  (五)綜上所述，被告未經許可，寄藏可發射子彈具有殺傷力之改造玩具手槍及子彈已
    事證明確，其犯行已堪認定，應予依法論科。
二、按寄藏與持有，均係將物置於自己實力支配之下，僅寄藏必先有他人之持有行為
    ，而後始為之受寄代藏而已，故寄藏之受人委託代為保管，其保管之本身，亦屬
    持有，不過，此之持有係受寄之當然結果。則單純之「持有」，固不包括「寄藏
    」，但「寄藏」之受人委託代為保管，其保管之本身所為之「持有」，既係「寄
    藏」之當然結果，法律上自宜僅就「寄藏」行為為包括之評價，不應另就「持有
    」予以論罪，此有最高法院七十四年度台上字第三四００號判例可資參照。核被
    告之所為，係違反槍砲彈藥刀械管制條例第十一條第四項之未經許可寄藏可發射
    子彈具有殺傷力之槍枝罪及同條例第十二條第四項之未經許可寄藏子彈罪。其以
    一行為同時寄藏改造玩具手槍及子彈，為想像競合犯，應依刑法五十五條之規定
    ，從一重之槍砲彈藥刀械管制條例第十一條第四項之未經許可寄藏可發射子彈具
    有殺傷力之槍枝罪處斷。爰審酌被告犯罪之動機、目的均尚單純，所為之寄藏犯
    行，並未有對社會、人身之安全造成實害及犯罪後坦承犯行等一切情狀，量處如
    主文第一項所示之刑，並就併科罰金刑部分諭知易服勞役之折算標準。扣案之仿
    ＢＥＲＥＴＴＡ廠半自動手槍製造之改造玩具手槍一枝（槍枝管制編號0000
    000000，含彈匣一個）、改造子彈二顆均為違禁物，均應依刑法第三十八
    條第一項第一款之規定，予以宣告沒收。至另扣案之改造子彈二顆，因欠缺底火
    、火藥，認均無殺傷力，非屬違禁物，故不予宣告沒收；而另扣案之改造子彈一
    顆及土造子彈一顆，因送請內政部警政署刑事警察局鑑驗，經實際試射而已用罄
    不存在，已無從沒收，故不再為沒收之諭知，均附此敘明。
三、另按保安處分適用裁判時之法律，刑法第二條第二項定有明文。本件被告行為後
    ，槍砲彈藥刀械管制條例業經立法院三讀修正，修正後已刪除該條例第十九條條
    文，並已於九十年十一月十四日公布，同年月十六日生效。被告甲○○未經許可
    寄藏可發射子彈具有殺傷力槍枝之行為，自已不得再依修正前之該條例第十九條
    強制工作保安處分之規定，諭知保安處分，且查被告並無刑法第九十條第一項之
    有犯罪習慣或以犯罪為常業或因遊蕩或懶惰成習而犯罪之情形，自不得宣告強制
    工作之保安處分，併此敘明。
貳、無罪（被訴意圖販賣而持有第一級毒品罪及持有第二級毒品罪）部分：
一、公訴意旨略以：被告甲○○於不詳時、地，自不詳之人購入或受讓第一級毒品海
    洛因四包，並意圖販賣而持有之；另於不詳時日，受一名年籍不詳，綽號「阿順
    」之人之託，寄藏第二級毒品大麻二包而持有。嗣於九十年九月十一日二十二時
    三十分許，在臺中市○○路○段一二二號五樓之五租屋處，經警查獲，並扣得前
    開海洛因、大麻、槍枝及子彈等物品。因認被告王華涉有毒品危害防制條例第五
    條第第一項之販賣意圖而持有第一級毒品海洛因罪嫌及同條例第十一條第二項之
    持有第二級毒品之罪嫌。
二、查本件公訴人認被告甲○○涉有前揭犯行，係以：(1)前開海洛因、大麻等物品，
    係在被告所居住之租屋處查獲，且為被告所持有一情，業經證人即被告當時女友
    丙○○在警訊及偵查中所證述；被告對於扣案海洛因，檢察官偵訊中辯稱係於九
    十年八月底，以十幾萬元，向「阿德」購買供己施用，然經訊問其購買該毒品金
    錢來源，則答稱：當時伊除向丙○○騙稱要購買機車，而借用二、三萬元外，亦
    有向他人借用等語；惟經檢察官隔離訊問證人丙○○，且再三提醒證人仔細回想
    當時被告是否有向其表示要購買機車或借用金錢，證人均供稱並無此事，是被告
    前開所辯購買毒品之金錢來源不足採信；再扣案之白色粉末四包，均含第一級毒
    品第六項海洛因成分，合計淨重八九‧七五公克（包裝重五‧八八公克），純度
    二六‧五０％，純質淨重二三‧七八公克，此有法務部調查局鑑定通知書影本一
    紙在卷可稽，而參諸海洛因市價雖因供貨情況有所變動，然每兩（即三七‧五公
    克）純海洛因市價約十五萬元，則被告持有之前開海洛因市價至少有十萬元價值
    （被告前開亦辯稱係以十幾萬元向「阿德」購買）；另被告經檢察官訊問其購買
    毒品金錢來源時，雖有上揭不實之供述，然被告係謊稱向他人借用，而非辯稱係
    以其工作收入或儲蓄之金錢為其購買毒品之金錢來源，故被告當時應無何儲蓄及
    收入較為豐厚之工作，是被告購買前開毒品若僅為供己施用，則在衡量其平日工
    作所得並不豐厚情況下，豈會同時購買如此數量龐大之毒品，故其持有前開市價
    至少有十萬元價值之毒品，應係基於販賣之意圖甚明。(2)被告另辯稱不知姓名年
    籍不詳綽號「阿順」之人所寄放之物品為大麻、槍枝及子彈，惟大麻、槍枝及子
    彈等物品雖屬違禁物品，但就有需求之人而言則具有很高之市價，一般人應不會
    輕易寄放在他人住處，更不可能未告知受寄放之人所寄放之物品為大麻、槍枝及
    子彈，是被告辯稱不知綽號「阿順」之人所寄放之物品為大麻、槍枝及子彈一情
    ，尚難採信。又扣案之煙草二包，均含第二級毒品第二四項毒品大麻成分，合計
    煙草重八‧五五公克（包裝重一‧七七公克），此有法務部調查局鑑定通知書影
    本一紙在卷可稽等語，為其論據。訊之被告甲○○固坦承持有扣案之第一級毒品
    海洛因及第二級毒品大麻，惟堅決否認有何販賣意圖而持有第一級毒品海洛因之
    犯行，辯稱：扣案海洛因係伊於被查獲前一星期左右在臺中市○○路向綽號「阿
    德」，以十幾萬元所購買，僅供自己施用，根本無販賣的意思，伊當時有在做生
    意，所以經濟還可以，自從伊吃藥（應指毒品），從來沒有販賣過別人，也不知
    道要販賣給誰，而大麻是被查獲前二、三個月，在台北縣新莊市○○道某處向某
    不知名之人購買海洛因時，他一併送給伊的，伊用過一次，覺得那味道不是很好
    ，所以就將該包大麻丟到電視櫃下方的抽屜裡等語。
三、按犯罪事實應依證據認定之，無證據不得推認其犯罪事實，又不能證明被告犯罪
    者，應諭知無罪之判決，刑事訴訟法第一百五十四條第二項、第三百零一條第一
    項分別定有明文。本案經查：
    (一)公訴人之前開論據固非無理由，惟詳如前述，扣案之第一級毒品海洛因四小包
      及第二級毒品大麻一包，係警方違法搜索而取得之證據，且經衡量此違法搜索
      對於被告個人基本人權之侵害與其所欲維護之社會安全之比例，認不具有證據
      能力，故已不得作為認定被告犯罪事實之證據。
    (二)又證人丙○○雖曾證述扣案之海洛因及大麻為被告所有，證人柯敏允、張文洋
      證述扣案之海洛因及大麻係在被告之租屋處所查獲，及被告自白扣案之海洛因
      及大麻均為其所有，惟證人丙○○、柯敏允、張文洋之證述及被告之自白，乃
      均是違法搜索後再次取得之證據，此等證據得否採為被告有罪判決之證據，即
      非無疑！是此應再探究違法搜索之效力是否及於衍生的證據？
      1.按違法搜索扣押之證據，乃員警非法搜索行為的直接結果，屬於第一次的證
        據；而自違法行為取得的證據，直接或間接再次取得之證據，為第二次證據
        或衍生證據。本案違法搜索扣押而取得之第一級毒品海洛因四小包及第二級
        毒品大麻一包，固無證據能力，惟衍生證據，是否亦無證據能力而應予排除
        ，此乃違法取得證據排除使用範圍之「放射效力問題」，也就是美國法上所
        稱「毒樹果實理論」（按違法取得證據，法院得否援用，乃證據排除法則的
        問題，毒樹果實理論所涉及的僅在因違法而衍生取得第二次證據的證據能力
        問題，至於直接因違法取得的證據，與毒樹果實理論的範疇無關，附此敘明
        ）。而違法行為所衍生證據，是否應予排除，實不能一概而論，依「毒樹果
        實理論」，原則上固然排除衍生證據，但是在個案適用時，亦有許多的例外
        情形（例如善意之例外、污漬清除之例外、獨立來源之例外、假設因果流程
        等，在此不詳論之），法院尚須權衡考量偵查機關是否惡意違法取證、強制
        處分之法規範目的是否因援用衍生證據而受損害、排除該違法取證而衍生獲
        得之證據，對於制止警方不法行為影響等情。
      2.按證人丙○○、柯敏允、張文洋之證述及被告之自白，乃均是本案違法搜索
        所衍生之證據，因其均不具有相當之獨立性，且與警察違法搜索、扣押本案
        毒品海洛因及大麻有必然的因果關係，再參以前面所述，本案員警之搜索程
        序確有明顯且重大之瑕疵，已侵害被告之隱私權，對人權已構成侵害，故認
        本案警察違法搜索違法性之射程範圍及於證人之證詞及被告之自白，是證人
        之證詞及被告就此之自白均不具證據能力。
    (三)再證人黃順清雖檢舉被告與其女友丙○○販賣毒品，惟其並未具體指出被告於
      何時、何地，販售何種毒品予何人，則其指述是否屬實即非無疑！自難採為被
      告有罪判決之依據；又被告所辯其有施用第一級毒品海洛因之行為，與卷附之
      臺灣高等法院被告前國前案紀錄表所載相符，其所辯曾施用大麻一節亦非無可
      能，是其所辯扣案之海洛因及大麻係供自己施用一節，應可採信。再綜觀全案
      卷證資料，並無何積極之證據足以證明確有販賣海洛因之意圖，自不得遽以推
      認被告有此主觀之意圖。
    (四)綜上所述，本案扣案之毒品海洛因、大麻，及證人丙○○、柯敏允、張文洋之
      證述，與被告之自白均無證據能力，不得作為證據方法，進而，究其證據力如
      何，亦即是否得以證明被告犯罪，本院即不再審究。此外，復查無其他積極證
      據足資證明被告有公訴人所指此二部份之犯罪，揆諸前揭說明，即不能證明被
      告犯罪，自應就此二部份均諭知被告無罪。
    (五)至本案查獲扣押之第一級毒品海洛因四小包及第二級毒品大麻一包，雖均為毒
      品危害防制條例所規定之毒品，依同條例第十八條第一項前段之規定，不問屬
      於犯人與否，均應沒收銷燬之，惟本案被告被訴意圖販賣而持有第一級毒品罪
      及持有第二級毒品罪部分，業經本院判決無罪，且本案之毒品既係被告為供己
      施用而持有，被告因施用毒品案件又已由檢察官偵查中，自應由檢察官依法另
      為適法之處理，附此敘明。
參、另臺中市警察局第五分局及第二分局曾先後於九十年五月二十四日二十二時許、
    同年十月三十一日十五時許，分別在臺中市○○區○○路一段二十一號四樓（丙○○住處）、臺中市○○○路○段一四七之一號二樓之二，查獲被告甲○○持有
    毒品等物（請見臺灣臺中地方法院檢察署九十年度毒偵字第二七八一號、第一九
    八九一號卷，及九十一年度偵字第七五三七號卷），因被告甲○○此二部分之犯
    行並未據檢察官起訴，且被告前揭經檢察官起訴涉嫌意圖販賣而持有毒品海洛因
    之部分，業經本院判決無罪，兩者已無裁判上一罪之關係，是本院自不得就被告
    該二部份之犯行審理，應由檢察官自行為適法之處理，末此敘明。
據上論斷，依刑事訴訟法第二百九十九條第一項前段、第三百零一條第一項，槍砲彈
藥刀械管制第十一條第四項、第十二條第四項，刑法第十一條前段、第五十五條、第
四十二條第二項、第三十八條第一項第一款，罰金罰鍰提高標準條例第二條，現行法
規所定貨幣單位折算新台幣條例第二條，判決如主文。
本案經檢察官陳美華到庭執行職務。
中      華      民      國    九十三    年      五      月      五      日
                                臺灣桃園地方法院刑事第九庭
                                    審判長法  官  林明洲
                                          法  官  何燕蓉
                                          法  官  林春鈴
右正本證明與原本無異。
如不服本判決，應於判決送達後十日內向本院提出上訴狀( 應附繕本 )，上訴於
臺灣高等法院。
                                          書記官  江世亨
中        華        民        國   九十三   年   五   月    五    日
附論罪科刑依據之法條：
槍砲彈藥刀械管制條例第十一條第四項
未經許可，持有、寄藏或意圖販賣而陳列第一項所列槍砲者，處一年以上七年以下有
期徒刑，併科新臺幣七百萬元以下罰金。
槍砲彈藥刀械管制條例第十二條第四項
未經許可，持有、寄藏或意圖販賣而陳列子彈者，處五年以下有期徒刑，併科新台幣
三百萬元以下罰金。
